【裁判字號】    89,交上易,208
【裁判日期】    891226
【裁判案由】    過失致死等
【裁判全文】
臺灣高等法院高雄分院刑事判決                  八十九年度交上易字第二八號
    上  訴  人  台灣屏東地方法院檢察署檢察官
    被      告  甲○○
右上訴人因被告過失致死案件，不服臺灣屏東地方法院八十九年度交訴字第九０號中
華民國八十九年七月二十八日第一審判決（起訴案號：臺灣屏東地方法院檢察署八十
九年度偵續字第一三號），提起上訴，本院判決如左：
    主  文
上訴駁回。
    理  由
一、公訴意旨略以：甲○○於民國八十七年十月二十五日二十三時二十分許，與陳秋
    坤飲酒後，由陳秋坤（業經本院判處罪刑確定）駕駛林進國所有ＷＰ─六一三一
    號自小貨車附載當時已有醉意但意識尚清楚之甲○○，沿屏東縣新園鄉○○路由
    港西往烏龍方向行駛，途經南興路三一九號超商前，甲○○竟藉酒意，將身體倒
    向陳秋坤，並肆轉方向盤，而自後方追撞前向由黃振源所騎乘車號ＷＲＧ─四七
    九號附載乙○○之機車，致人車倒地，使黃振源受有頭部外傷及腦挫傷之傷害，
    經送醫後不治死亡，乙○○受有頭部外傷、腦震盪、硬腦膜下出血及左腰挫傷之
    傷害。因認被告甲○○涉有刑法第二百七十六條第一項過失致死及同法第二百八
    十四條第一項前段之過失傷害罪嫌等語。
二、按犯罪事實應依證據認定之，無證據不得推定其犯罪事實；又行為人雖非故意，
    但依其情節應注意，並能注意，而不注意者為過失，刑事訴訟法第一百五十四條
    、刑法第十四條第一項分別定有明文。訊據被告甲○○，堅決否認有公訴人所指
    犯行，辯稱：「當時我完全不省人事，車禍如何發生我不知道」等語，經查證人
    即當時駕駛自小貨車之陳秋坤於偵查中證稱：「另一朋友（陳輝等）打電話給我
    ，叫我去他家，我到達時甲○○也在場，他們二人已經在喝酒了，我就跟他們一
    起喝酒、聊天，他們二人划拳，不知怎麼的起了衝突，要打架，我就和陳輝等的
    太太勸架，他太太說叫我把甲○○載回去，說他喝的很醉了，怕發生事情，在路
    途中，甲○○有一、二次就搭我肩膀要跟我說話，我把他推開，我說這樣開車很
    危險，至事故地點，甲○○的身體突然倒過來手去拉到方向盤，我車子車頭往外
    車道偏過去，．．．」、「（車鑰匙）放在車上，我扶甲○○扶上車後我就開車
    」、「（甲○○）他很醉了，是我與陳輝等太太扶他上車的」、「他人坐我旁邊
    ，至肇事地點時，他身體突然靠過來，手就碰到方向盤，他的手沒有來抱我的身
    體」、「（發生車禍後）他是隔五分鐘後才下車，問到底發生什麼事，那時他走
    路還不穩」、「當時甲○○喝醉了，倒向我才肇事的」等語，於原審法院審理時
    亦供稱：「被告在我朋友家喝酒，我朋友叫我過去，後來他喝的茫茫得跟我朋友
    要打架，我朋友叫我先載他回家，那時他走路已經不穩了，我過去時他們已經喝
    了很久了，我不知道他之前喝多少，但是我去了以後他又自己喝了一瓶黃酒或是
    紹興酒，我的朋友是喝茅台酒，在車上的時候他就會搭我肩要跟我說話，我有推
    開他二次，後來他又整個人躺到我身上來，他的手就拉到方向盤，那時車子就偏
    了，．．．」等語，前後供述大致相符；證人陳輝等於偵查中亦稱：「（或他＜
    指被告＞走路顛顛倒倒？）有一些」等語。雖證人陳輝等於偵查中又供稱：「他
    （要離開時）精神狀況還很好」、「依我看法甲○○尚未達到不能開車地步」、
    「（甲○○是否喝酒到說話語意不清？）不會」等語，然查證人陳輝等於案發當
    日與被告酒後有言語衝突後留在屋內，被告要離去時，證人係在屋內並未出來，
    對於被告當時是否須人扶持上車一事並不清楚，業經其於同日偵訊時陳明在卷，
    是其對於被告離去時之情況並不清楚，即難以其前開被告酒後沒有語意不清之供
    述據為被告不利之證據。再者，陳秋坤於八十八年十月十六日亦提出告發狀告發
    被告對本件車禍之發生亦應負過失之刑責，此有台灣屏東地方法院檢察署八十八
    年度偵字第六九七一號偵查卷可參，是陳秋坤之描述應無偏坦被告之虞。又當日
    肇事之ＷＰ－六一三一號係被告駕駛而來，陳秋坤則係欲將被告以前開車輛載送
    回家後，再返回陳輝等住處駕其車輛返家，此亦經陳秋坤在偵查陳明在卷；是被
    告當日如未達酒醉程度，陳秋坤何須如此大費周章將被告載送回家﹖足見被告當
    時確達酒醉而不能自行駕車程度無疑。而被告當時既酒醉至需要兩個人扶上車，
    且於車上又整個人倒至陳秋坤身上，車禍發生後又隔五分鐘之久始下車問發生何
    事，足見被告當時確已處於接近不醒人事之狀況。被告當時既已達酒醉程度，其
    縱有倒向駕車之陳秋坤致發生車禍，亦應係陳秋坤未將之妥適安置於車上不影響
    駕駛之處所致，而非其所能注意及之，自難課以過失刑責。此外，復查無其他積
    極證據足認被告涉有過失致死及過失傷害犯行，原審應依法為無罪之諭知，並無
    不合。公訴人提起本件上訴，指摘原判決諭知無罪為不當，請求撤銷改判，為無
    理由，應予駁回。
據上論結，應依刑事訴訟法第三百六十八條，判決如主文。
本案經檢察官陳新慶到庭執行職務。
中    華    民    國     八十九     年      十二      月     二十六    日
                              臺灣高等法院高雄分院刑事第七庭
                                  審判長法官  王光照
                                        法官  黃壽燕
                                        法官  黃仁松
右正本證明與原本無異。
不得上訴。
                                      書記官  郭蘭蕙
中    華    民    國     八十九     年      十二      月    二十八     日
                                                                   Ａ


司法院資訊處製作；財團法人民間司法改革基金會備份。
